【裁判字號】    89,交訴,141
【裁判日期】    890504
【裁判案由】    公共危險
【裁判全文】
臺灣臺南地方法院刑事判決                        八十九年度交訴字第一四一號
    公  訴  人  臺灣台南地方法院檢察署檢察官
    被      告  甲○○
右列被告因公共危險等案件，經檢察官提起公訴（八十九年度偵字第六０五號），本
院判決如左：
    主  文
甲○○服用酒類，不能安全駕駛動力交通工具而駕駛，處有期徒刑參月。又駕駛動力
交通工具肇事，致人傷而逃逸，處有期徒刑玖月。應執行有期徒刑拾月。緩刑參年。
    事  實
一、甲○○明知酒後不能安全駕駛汽車，竟於民國（下同）八十八年十二月二十八日
    晚上二十一時五十五分許，酒後駕駛車牌號碼ＣＦ─七七七五號自小客車，沿台
    南市○○路○○道由東向西方向行駛，途經該路段與永福路二段三十五巷交岔路
    口時，本應注意不得酒醉駕車，且行車時應注意車前狀況，隨時採取必要之安全
    措施，而依當時現場為無障礙無缺陷之柏油路面，路邊有路燈照明等一切客觀情
    狀，並無不能注意之情事，竟疏未注意及此，適有吳泰俊駕駛車牌號碼ＮＩＬ─
    ０五三號重型機車，後座載有乘客蔡惠，沿府前路慢車道由西向東方向行駛至
    上開地點，停於雙黃線間欲迴轉時，為甲○○撞及，致吳泰俊及蔡惠人車倒地
    ，吳泰俊受有右手背關節、右臉及右腳踝擦傷等傷害（吳泰俊傷害部分未據告訴
    ），蔡惠予受有左髕骨骨折等傷害，同時吳泰俊之機車復彈撞沿府前路自西往東
    方向，由丁秋龍所駕駛之Ｙ八─五六二五號自小貨車，致該小貨車之左保險桿及
    霧燈毀損，詎甲○○於肇事後竟未下車處理而加速逃逸，嗣經路人記下甲○○車
    號報警循線查獲，並於同年月二十九日凌晨一時四分時許，經警查獲，測得甲○
    ○吐氣所含酒精成分達每公升○．七九毫克。
二、案經臺南市警察局第二分局報請臺灣臺南地方法院檢察署檢察官偵查起訴。
     理  由
一、訊據被告甲○○固供承於右開時、地酒後駕車肇事，並經警測得吐氣中所含酒精
    成分每公升○．七九毫克等情，惟矢口否認涉有肇事遺棄犯行，辯稱：伊當時喝
    酒喝的很醉，伊不知發生車禍也不知撞到被害人云云。然查，右揭事實業據被害
    人吳泰俊、蔡惠於警訊及偵查中指訴綦詳，且互核相符，另證人即現場目擊者
    丁秋龍於偵訊時亦結證稱：「我們下車要看他（被告）的車牌，他就加速逃逸了
    」等語（詳八十九年一月十四日偵訊筆錄），再參諸卷附被告及被害人吳泰俊之
    車損照片，被告車輛之左前方保險桿破裂，應係最初撞擊點，而左側車門照後鏡
    折斷（尚有電線連接故未掉落），左側車門及車身均有擦痕，吳泰俊機車之左側
    車頭全毀，破損嚴重等情，足見車禍當時撞擊力道之猛，除非被告已達爛醉如泥
    之地步，否則豈有不知發生車禍之理，然被告尚知駕車逃逸，且於車禍後四小時
    多已能製作警訊筆錄，足證其飲酒尚未至泥醉之程度，此外，復有被告酒精濃度
    測試紀錄單一紙、被害人吳泰俊及蔡惠驗傷診斷書各一紙、交通事故調查報告
    表、現場照片四幀及被告車輛、被害人車輛照片共計二十二幀附卷可稽，綜上，
    益徵被告顯然知已肇事，仍駕車逃逸，前開所辯，無非事後卸責之詞，不足採信
    。第按刑法第一百八十五條之三所規定：「服用酒類，不能安全駕駛動力交通工
    具而駕駛者」，其構成要件係「服用酒類」、「不能安全駕駛動力交通工具而駕
    駛」，二者之範圍不能謂完全不明確，其「可能的文義」仍可透過刑法論理解釋
    之原則究明，至於飲用酒類後如何程度始能謂「不能安全駕駛動力交通工具而駕
    駛」，則有賴檢察官舉證，並由刑事司法實務以判決先例予以補充，不能以該項
    規定之語義內容有某種程度之不明確，即謂該一規定違反罪刑法定之原則。依台
    灣高等法院檢察署所彙編之刑法第一百八十五條之三酒後駕車「不能安全駕駛」
    認定標準之相關論文資料一書中，台大醫學院吳木榮醫師、台北醫學院附設醫院
    蔡尚穎醫師、中央警察大學交通學系暨交通管理研究所程玉傑先生、蔡中志教授
    等人於彼等之研究著作中，均對血液中、呼氣中酒精之濃度對汽車駕駛人之影響
    提出報告，如血液中酒精濃度在三０至五０ｍｇ＼ｄＬ（毫克／一百毫升）時，
    駕駛能力變差，在五０至一００ｍｇ＼ｄＬ時，多話、大笑、感覺障礙，一００
    至一五０ｍｇ＼ｄＬ時，說話含糊、腳步不穩、可能會噁心，一五０至二００ｍ
    ｇ＼ｄＬ時，明顯酒醉、噁心、步履蹣跚，二００至三００ｍｇ＼ｄＬ時，呆滯
    木僵、嘔吐、可能昏迷（而呼氣中酒精濃度與血液中酒精濃度之換算，可藉由一
    轉換因子予轉換，其範圍介於二千至二千三百之間，此乃因個人差異而有所不同
    ），凡此均載明於上開彙編文集中。本件被告甲○○之呼氣中酒精濃度為０．七
    九ｍｇ／Ｌ，有前述酒精濃度測試單一紙附卷可參，茲以最低值之轉換因子二千
    計算，０．七九ｍｇ／Ｌ＝０．０七九ｍｇ／ｄＬ，乘以二千經計算為一五八ｍ
    ｇ／ｄＬ，亦即依常人之反應，會有明顯酒醉、噁心、步履蹣跚之情形，參以被
    告酒後開車致撞及被害人之事實，顯見被告當時之注意力已無法集中，飲酒確已
    造成影響其判斷力及肢體協調能力，其不能安全駕駛甚明，本案事證明確，被告
    犯行足堪確認，應依法論處。
二、核被告甲○○所為，係犯刑法第一百八十五條之三服用酒類不能安全駕駛罪、第
    一百八十五條之四之駕駛動力交通工具肇事致人傷而逃逸罪。其所犯上開二罪間
    ，罪名互殊，犯意各別，應予分論併罰。本院審酌被告之品性、過失程度、肇事
    後逃逸嚴重危害社會安全，所為犯行致被害人受傷情形、被告犯罪後雖有悔意，
    且已與被害人達成和解，有和解書附卷可按，然就肇事逃逸犯行猶飾詞狡辯等一
    切情狀，量處如主文所示之刑，並定其應執行之刑，以示懲儆。末查被告素行良
    好，並無前科，此有本院被告全國前案紀錄表一紙在卷可稽，其因一時疏忽肇事
    ，雖有肇事逃逸之惡行，惟事後尚知悔誤，分別與被害人吳泰俊、蔡惠及丁秋
    龍達成和解，有和解書三紙在卷可參，被告經此教訓，當能知所警惕，信無再犯
    之虞，本院因認對被告所所宣告之刑以暫不執行為適當，爰併宣告緩刑三年，用
    昭自新，並觀後效。
三、另本件被害人蔡惠於警訊中已表明要提出傷害告訴，有警訊筆錄附於偵查卷可
    按，惟過失傷害部分與上開論罪科刑部分並無裁判上一罪或實質上一罪關係，又
    未經起訴，本院自不得併予審理，雖被告與蔡惠間已達成和解，該部分仍應由
    檢察官另為適法處理，附此敘明。
四、據上論斷，應依刑事訴訟法第二百九十九條第一項前段、刑法第一百八十五條之
    三、第一項八十五條之四、第五十一條第五款、第七十四條第一款，罰金罰鍰提
    高標準條例第一條前段，判決如主文。
本案經檢察官王百玄到庭執行職務。
中    華    民    國      八十九      年      五      月       四       日
                                臺灣臺南地方法院交通法庭
                                      法  官  黃  光  進
右正本證明與原本無異。
如不服本判決，應於判決送達後十日內向本院提出上訴狀( 應附繕本 )。
                                      書記官  胡  美  娟
中    華    民    國      八十九      年      五      月       四       日
附錄本案論罪科刑法條全文：
刑法第一百八十五條之四
駕駛動力交通工具肇事，致人死傷而逃逸者，處六月以上五年以下有期徒刑。
刑法第一百八十五條之三
服用毒品、麻醉藥品、酒類或其他相類之物，不能安全駕駛動力交通工具而駕駛者，
處一年以下有期徒刑、拘役或三萬元以下罰金。


司法院資訊處製作；財團法人民間司法改革基金會備份。
